臺灣臺中地方法院刑事判決　　　　　　100年度簡上字第328號
上　訴　人　臺灣臺中地方法院檢察署檢察官
上　訴　人
即　被　告　劉清安
上列上訴人等因被告妨害兵役案件，不服本院中華民國一百年六
月八日一百年度簡字第三七三號第一審簡易判決（起訴案號：九
十五年度偵字第九三二號）提起上訴，本院管轄第二審之合議庭
判決如下：
    主    文
原判決撤銷。
劉清安後備軍人意圖避免召集處理，居住處所遷移，無故不依規
定申報，致使臨時召集令無法送達，處有期徒刑貳月，如易科罰
金，以銀元佰元即新臺幣玖佰元折算壹日。
    犯罪事實
本院認定之犯罪事實與原審判決書之記載相同，茲引用之。
    理    由
一、引用原審判決書所記載之證據及理由。
二、被告提起上訴理由略以：被告尚有三名兒女要扶養、卡債待
    還、另案判決罰金待繳，且工作收支約在新臺幣二萬七千元
    ，被告深知懊悔僅記教訓，請求每月分期繳納罰金云云。惟
    被告身為後備軍人，竟意圖避免召集處理，居住處所遷移，
    無故不依規定申報，致使臨時召集令無法送達等情，業經被
    告自承在卷，復據原審認定無訛，並於原審判決書論述理由
    綦詳，且未有違反論理法則及經驗法則情事，於法洵無違誤
    ，量刑亦屬妥適，被告上訴意旨請求每月分期繳納罰金，乃
    執行檢察官執行指揮權限，非提起二審上訴所能救濟，被告
    猶執此提起上訴，為無理由。
三、原審判決被告劉清安後備軍人，意圖避免召集處理，居住處
    所遷移，無故不依規定申報，致使臨時召集令無法送達，處
    有期徒刑二月，減為有期徒刑一月，並諭知易科罰金之標準
    ，固非無見。惟按判決不適用法則或適用不當者，為違背法
    令，刑事訴訟法第三百七十八條定有明文。又按「本條例施
    行前，經通緝而未於中華民國九十六年十二月三十一日以前
    自動歸案接受偵查、審判或執行者，不得依本條例減刑。」
    中華民國九十六年罪犯減刑條例第五條規定甚明。該條例於
    九十六年七月十六日施行，而本件被告於九十五年六月六日
    ，即經本院以九十五年中院慶刑緝字第四七○號發布通緝在
    案，於一百年五月二日始緝獲到案，有臺灣臺中地方法院通
    緝書、新北市政府警察局三峽分局通緝案件移送書影本各一
    份附卷可憑，足見被告於上開減刑條例施行前經通緝後，並
    未於九十六年十二月三十一日以前自動歸案接受審判。揆諸
    前開規定，自不得依中華民國九十六年罪犯減刑條例減刑，
    原審判決竟以被告犯罪時間在九十六年四月二十四日以前，
    合於中華民國九十六年罪犯減刑條例之減刑要件，而為前揭
    減刑之諭知，其適用法則顯有不當，已有刑事訴訟法第三百
    七十八條所定違背法令之情，是檢察官據此提起上訴，請求
    撤銷原判決，為有理由，自應由本院撤銷改判。爰審酌被告
    因居住處所遷移，無故不依規定申報，致使臨時召集令無法
    送達，影響國家兵役制度及後備軍人召集制度之有效運作，
    足生危害國家安全，惟被告犯後坦承犯行，已有相當之悔意
    等一切情狀，量處如主文所示之刑，並諭知易科罰金之折算
    標準。
四、據上論斷，應依刑事訴訟法第四百五十五條之一第一項、第
    三項、第三百六十九條第一項前段、第三百六十四條、第三
    百七十三條、第二百九十九條第一項前段，妨害兵役治罪條
    例第十條第三項、第一項第三款、第五條，刑法第十一條前
    段、第二條第一項前段、（修正前）刑法第四十一條第一項
    前段、（修正前）第三十三條第五款，（修正刪除前）罰金
    罰鍰提高標準條例第二條、現行法規所定貨幣單位折算新臺
    幣條例第二條，判決如主文。
中    華    民    國   100    年    8     月    24    日
                  刑事第十四庭  審判長法  官  林美玲
                                      法  官  許月馨
                                      法  官  黃裕仁
上正本證明與原本無異。
本件不得上訴。
                                      書記官  何惠文
中    華    民    國   100    年    8     月    24    日
附錄本案論罪科刑法條全文
妨害兵役治罪條例第十條
後備軍人意圖避免召集處理有下列行為之一者，處一年以下有期
徒刑、拘役或科新臺幣九萬元以下罰金：
一  離營歸鄉無故不依規定報到，或重複申報戶籍者。
二  拒絕依規定調查，或體格檢查不到者。
三  居住處所遷移，無故不依規定申報者。
國民兵犯前項第三款之罪者，處六月以下有期徒刑、拘役或科新
臺幣三萬元以下罰金。
後備軍人犯第一項之罪或國民兵犯前項之罪，致使召集令無法送
達者，以意圖避免召集論；分別依第五條或第六條科刑。
妨害兵役治罪條例第五條
意圖避免動員召集或臨時召集，而有下列行為之一者，處五年以
下有期徒刑：
一  捏造免役、除役、轉役、緩召、逐次召集或儘後召集原因者
    。
二  毀傷身體者。
三  緩召、逐次召集或儘後召集原因消滅後，無故逾三十日未自
    動申報者。
四  拒絕接受召集令者。
五  應受召集，無故逾入營期限二日者。
六  使人頂替本人應召者。